臺灣高等法院臺中分院民事裁定　96年度抗字第229號
抗　告　人
即聲明人　　甲○○
送達代收人　乙○○
上列抗告人因與相對人吳國等間聲明異議事件，對於民國96年
2月4日臺灣苗栗地方法院92年度執字第7128號裁定提起抗告，本
院裁定如下：
    主  文
抗告駁回。
抗告程序費用由抗告人負擔。
    理  由
一、按執行事件當事人對於強制執行之命令，或對於執行法官、
    書記官、執達員實施強制執行之方法、強制執行時應遵守之
    程序，固得於執行程序終結以前，依據強制執行法第12條第
    1 項之規定為聲請或聲明異議，但執行程序一經終結，除執
    行程序所為之拍賣有無效原因，不能發生移轉所有權之效力
    外，即不容再有所主張（最高法院37年上字第7672號判例意
    旨參照）。又強制執行法第12條第1 項所謂強制執行程序終
    結，於不動產拍賣之程序，係指不動產拍定後法院核發權利
    移轉證書予拍定人之日，為拍賣程序之終結。又於不動產點
    交之程序，係指不動產點交予拍定人後，其點交程序即已終
    結。
二、抗告意旨略以：查抗告人就坐落苗栗縣三灣鄉○○○段41-1
    、41-20地號土地上之暫編建號73號建物於92年11月26日與
    債務人朱曾玉鳳訂立租賃契約（下簡稱系爭租約），並未與
    橋志玩具製造股份有限公司間有何租賃契約，然原審於93年
    12月10日執行命令主旨卻謂：「承租人甲○○就坐落苗栗縣
    三灣鄉○○○段41-1、41-20地號其上之暫編建號73 號，即
    門牌號碼苗栗三灣鄉北埔村二鄰下林坪二九之二號（下簡稱
    本件執行標的物），與債務人『橋志玩具製造股份有限公司
    』約定之租賃權應予除去」云云（下簡稱系爭執行命令），
    則抗告人如何就一不存在之租約聲明異議？且系爭執行命令
    並未通知橋志玩具製造股份有限公司，是系爭執行命令所謂
    之租約，自仍存在於抗告人與橋志玩具製造股份有限公司間
    而未被除去；甚至抗告人與債務人朱曾玉鳳間之系爭租約並
    未被除去。又按強制執行程序中關於不動產之拍賣，其性質
    與因訴訟結果而為交付標的物之執行迥異，如該項拍賣之不
    動產為第三人所占有，除該第三人係為債務人而占有，或於
    實施查封後始行占有，應受點交命令之拘束者外，即非強制
    執行程序中所稱之債務人，執行法院尚難依強制執行法第九
    十九條定，強使騰交該物與買受人或債權人，最高法院50年
    台抗字第284號著有判例。查抗告人占有系爭建物，並非為
    債務人占有，亦非於查封後占有，是原審於96年2月5日之強
    制點交，違反強制執行法第99條規定，並與所謂強制執行程
    序是否終結無關，為此請求廢棄原裁定，發回原法院云云。
三、經查，本件債權人台灣中小企業銀行股份有限公司，依金融
    機構合併法第十五條規定出售本件不良債權予荷商柯企第三
    資產管理股份有限公司台灣分公司，並由荷商柯企第三資產
    管理股份有限公司台灣分公司具狀承受本件執行案件。又本
    件債權人執原法院86年度執地字第2617號債權憑證為執行名
    義，聲請對債務人橋志玩具製造股份有限公司、朱曾玉鳳所
    有坐落苗栗縣三灣鄉○○○段38-17、41-1、41-20地號土地
    ，及其上45、73建號建物（即本件執行標的物）為強制執行
    。而債務人朱曾玉鳳將上開73建號建物出租予抗告人，經原
    法院以有上開租賃關係存在，拍定後不點交為拍賣條件，於
    民國93年12月9日以底價新臺幣（下同）1, 880萬元定期第
    一次拍賣，因無人應買而未拍定，原法院因認抗告人與債務
    人等間之前揭租賃關係顯已影響債權人抵押債權之受償，故
    原法院於93年12月10日以苗院霞92執地字第7128號系爭執行
    命令除去抗告人之租賃權，該除去租賃權之裁定並已送達抗
    告人，且抗告人並未對該除去其租賃權之執行處分聲明異議
    則系爭執行命令則告確定，又本件執行標的物已於95年5月
    10日由第三人吳國以10,688,000元拍定買受，並於同年5
    月25日取得原法院核發之權利移轉證書，此有原審執行卷宗
    可按，揆之前開說明，本件拍賣程序業已終結。抗告人於
    本件拍賣程序終結後，遲至96年1月18日，始具狀對原法院
    上開除去租賃之執行處分聲明異議，顯無理由。又查，本件
    執行標的物，業於96年2月5日由原審強制點交予拍定人吳國
    ，有執行筆錄在卷可稽（見原審卷二第二七八至二八三頁
    ），則該點交程序已終結，而抗告人於該點交程序終結後，
    遲至96年2月15日始具狀就上開強制點交程序異議，揆諸首
    開說明，亦無理由。綜上．本件抗告為無理由，應予駁回。
四、本件事證已臻明確，兩造其餘攻擊或防禦方法及所提證據，
    均與本院心證之形成，不生影響，爰不一一再加以論述，併
    此明。
五、據上論結，本件抗告為無理由，應依強制執行法第三十條之
    一、民事訴訟法第四百九十五條之一、第四百四十九條第一
    項、第七十八條、第九十五條，裁定如主文。
中　　華　　民　　國　　96　　年　　5 　　月　　1 　　日
          民事第一庭    審判長法  官　吳 火 川
                              法  官　邱 森 樟
                              法  官　陳 繼 先
以上正本係照原本作成。
不得再抗告。
                              書記官　陳 三 軫
中　　華　　民　　國　　96　　年　　5 　　月　　1 　　日
                                                      Ｃ
